臺灣臺北地方法院民事簡易判決
109年度北簡字第17925號
原      告  吳宜真  


訴訟代理人  陳彥均律師
被      告  江威隆  

訴訟代理人  陳致宇律師
上列當事人間侵權行為損害賠償事件，原告提起附帶民事訴訟，
經本院刑事庭以109年度附民字第283號裁定移送，於民國110年9
月7日言詞辯論終結，判決如下：
    主    文
被告應給付原告新臺幣391,000元，及自民國109年5月16日起至
清償日止，按年息百分之5計算之利息。
訴訟費用由被告負擔。
本判決得假執行；被告如以新臺幣391,000元為原告預供擔保，
得免為假執行。
    事實及理由
一、原告主張、聲明：原告因被告訛稱其為加拿大籍人DANIEL、
    未婚，為學習中文暫居臺北，課餘在室內設計工作室兼差而
    交往。並接續虛構如：同事遲未歸還所借之新台幣(下同)60
    萬元，致無法繳納在加拿大之房貸，倘房貸未繳納，將返回
    加拿大、為償還愛慕之女同事借款10萬元，及繳納加拿大房
    貸等理由向原告借款，致原告陷於錯誤，分別自華泰銀行帳
    戶提領200,000元，及向國泰世華銀行辦理個人信用貸款取
    得191,000元後，於古亭捷運站附近之麥當勞將前揭款項交
    付予被告。被告得手後佯稱祖父病危返國，與原告斷絕聯繫
    ，嗣原告見被告涉及詐欺之新聞始悉受騙而報警處理。被告
    之詐欺犯行已經臺灣高等法院109上易字第1901號刑事判決
    確定。被告取得原告誤認為借貸關係而交付之款項，無任何
    法律上之原因，致原告受有損害，則被告增加之391,000元
    利益，與原告所受損害間具有因果關係，依最高法院106年
    度台上字第1062號、98年度台上字第762號判決，原告可依
    民法第179條、第197條第2項之規定請求被告返還所受之391
    ,000元（下稱系爭款項）。被告全然否定認識原告，屬臨訟
    矯飾之詞，但被告對原告遂行詐欺相關犯罪事實，業經上開
    刑事判決認定在案。依原告所指於交付款項予被告之時間，
    比對被告國泰世華銀行帳戶存摺明細：告於106年4月6日交
    付20萬元予被告後，翌日被告國泰世華帳戶以現金存入20萬
    元；原告於106年6月1日交付19萬1,000元予被告後，同日被
    告國泰世華帳戶以現金存入10萬元，且同年月6日此帳戶再
    以現金存入12萬元。足見原告交付款項予被告後，被告於同
    日、翌日或相近日期，均有數額相同或相當之大筆款項以現
    金存入，可證原告上開主張為真，有原告申辦信用貸款20萬
    元之相關資料、原告於上開時間提款之明細。並聲明：如主
    文第1項；願供擔保請准宣告假執行。
二、被告答辯、聲明：被告自始不認識原告，亦未有任何接觸，何來對原告有侵權行為，系爭刑事判決採用之相關跡證及偵查程序對被告之相關指認程序，皆存在重大瑕疵，原告提供之LINE對話紀錄亦屬虛構。刑事二審甚至未善盡證據調查即駁回被告上訴，實非妥適。被告否認所有刑事程序認定被告有罪之證據之形式上真正，被告於刑事程序中已主張，原告為何提供LINE對話截圖給刑事法院後，卻將手機內對話紀錄存檔全數刪除，讓法院及被告無法核對截圖內容是否真實。且其提出之上開對話紀錄業經裁減，亦無法確認原告之對話對象。原告主張交付系爭款項給被告，應提出證明，被告否認，故不成立不當得利。依臺灣高等法院105年度重上字第20號判決意旨，原告應對有利於己之事實負擔舉證責任，本院無需受上開刑事判決拘束，被告並聲請通知伊朗的證人。原告第一次製作筆錄之時間點為106年7月29日於台北市政府警察局中正二分局廈門派出所，其自陳前一日即106年7月28日即知悉欲請求之對象為被告，且自始知悉渠認知上之受損金額為391,000元，並於該次筆錄中清楚說明。依民法第128條規定，時效自應從106年7月28日起算，時效完成時間點為108年7月28日，惟原告提起本訴之時間點為109年5月15日，早已罹於時效，被告依民法第144條第1項規定，主張時效抗辯拒絕履行。並聲明：原告之訴駁回，如受不利判決願供擔保請免假執行。
三、本院判斷的簡要說明：
(一)不爭執事項：
　1.被告對原告犯詐欺罪經臺灣高等法院109上易字第1901號刑
    事判決(下稱系爭刑事判決)駁回被告上訴確定。
　2.原告第一次製作筆錄之時間為106年7月29日並自陳前1日即1
    06年7月28日知悉欲請求之對象為被告，並於該次筆錄中清
    楚說明(本院卷第63-71頁)，本件原告於109年5月15日始提
    起附帶民事訴訟(附民卷第5頁)。　
(二)爭執事項：被告是否應返還本件不當得利?
　1.查，系爭刑事判決屬公文書，依民事訴訟法第355條第1項規
    定，有形式證據力。依系爭刑事判決，就原告遭被告詐騙並
    交付系爭款項的事實部分，已詳盡說明認定的理由及依據，
    除非否認該認定的被告提出客觀可以推翻刑事認定的反證以
    外，否則本院即可參考系爭刑事判決並為認定的基礎。
　2.次查，原告確實有交付被告系爭款項等情，經比對原告106
    年4月6日、同年6月1日的貸款資料(本院卷第191-198頁)、
    提款明細(本院卷第199頁)及被告同年4月7日、6月1日、6日
    的存摺資料，及參考系爭刑事判決，可以認定被告確實受有
    系爭款項的利益，又原告因受詐騙而交付系爭款項，雖原告
    本件109年5月15日起訴時已超過民法第197條第1項規定的2
    年時效期間(如上不爭執事項2.，2年時效期間已於108年7月
    28日屆滿)，但依同法第2項規定，原告仍得依不當得利的法
    律關係，請求返還系爭款項。被告無據否認系爭刑事判決所
    憑以認定的通訊資料是偽造變造(本院卷205頁)；要求確認
    與原告通訊對象的IP位置(本院卷第173頁)；請求通知伊朗
    人到庭作證(本院卷第215-217頁)，在被告未提出上述存款
    時間有經常性的自伊朗人處獲得中間人收入及曾經獲得所聲
    請證人匯款的資料前(被告所提僅為估價單，本院卷第181-1
    85頁，非金流明細)，經核並無必要，應附說明。　
四、綜上，原告依民法第197條第2項、第179條請求被告給付391
    ,000元，及自起訴狀繕本送達之翌日（即109年5月16日，附
    民卷第5頁）起至清償日止，按年息5%計算之利息，有理由
    ，應准並判決如主文第1項。
五、本件事證已明，當事人其餘主張陳述及所提證據、判決意見
    ，經審酌後不影響上述認定及說明，故不詳論。
六、因本件係適用簡易程序所為被告敗訴之判決，依同法第389
    條第1項第3款規定，應職權宣告假執行，並依同法第392條
    第2項規定，依被告聲請宣告被告免假執行之擔保如主文第3
    項。
七、訴訟費用(本件為附帶民事訴訟，本審級並未有其他訴訟費
    用支出)，依民事訴訟法第78條由被告負擔如主文第2項。
中　　華　　民　　國　　110 　年　　10　　月　　22　　日
            臺灣臺北地方法院臺北簡易庭
                                    法  官  詹駿鴻
以上正本證明與原本無異。
如不服本判決，應於判決送達後20日內向本庭（臺北市○○○路0段
000巷0號）提出上訴狀。（須按他造當事人之人數附繕本）如委
任律師提起上訴者，應一併繳納上訴審裁判費。
中　　華　　民　　國　　110 　年　　10　　月　　22　　日
                                    書記官  翁挺育